臺灣高等法院臺中分院刑事判決　　　　　　　　　　九十三年度上訴字第二四七號
　　上　訴　人
　　即　被　告　乙○○
　　指定辯護人　本院公設辯護人　戊○○
右上訴人因毒品危害防制條例案件，不服臺灣臺中地方法院九十二年度訴字第二○四
一號中華民國九十三年一月九日第一審判決（起訴案號：臺灣臺中地方法院檢察署九
十二年度偵字第八六二六、一○三五九號），提起上訴，本院判決如左：
    主      文
原判決撤銷。
乙○○連續販賣第一級毒品，處有期徒刑拾壹年，販賣第一級毒品所得新臺幣陸仟元
沒收，如全部或一部不能沒收時，以其財產抵償之，扣案第一級毒品海洛因伍包（合
計淨重：一二．六九公克）沒收銷燬之。裝海洛因之塑膠袋伍只均沒收；又連續販賣
第二級毒品，處有期徒刑捌年，販賣第二級毒品所得新臺幣參萬貳仟元沒收，如全部
或一部不能沒收時，以其財產抵償之，扣案第二級毒品甲基安非他命柒包（合計淨重
：十九．一三公克）沒收銷燬之，裝甲基安非他命之塑膠袋柒只均沒收。應執行有期
徒刑拾捌年，販賣第一級毒品所得新臺幣陸仟元、販賣第二級毒品所得新臺幣參萬貳
仟元均沒收，如全部或一部不能沒收時，以其財產抵償之，扣案第一級毒品海洛因伍
包（合計淨重：一二．六九公克）、第二級毒品甲基安非他命柒包（合計淨重：一九
．一三公克）均沒收銷燬之，扣案裝海洛因、甲基安非他命之塑膠袋壹拾貳只均沒收
。
    事      實
一、乙○○明知海洛因、甲基安非他命分別為政府公告列管之第一級、第二級毒品，
    不得非法販賣或持有：
  (一)竟基於販賣第二級毒品甲基安非他命以營利之概括犯意，先後於民國九十一年十
    二月上旬某日、同年月下旬某日，在丁○○位於桃園市○○路與建國路口之租屋
    處，以每包（重量約半兩）新臺幣（下同）一萬六千元之價格，連續販賣甲基安
    非他命予丁○○二次。
  (二)乙○○竟另行基於販賣第一級毒品海洛因以營利之概括犯意，先後於九十二年二
    月二日或三日、同年月上旬某日，在丁○○前開租屋處，以每包三千元之價格，
    連續販賣海洛因予庚○○二次。
　(三)嗣於九十二年四月二十一日晚間，臺中市警察局第一分局警員查獲己○○，得知
    乙○○有販賣品犯行，請己○○於九十二年四月二十二日凌晨三時許，以電話聯
    絡甲○○，由甲○○打電話約乙○○在北二高中和交流道下見面。翌（二十二）
    日上午六時許，乙○○至約定地點，因隨身攜帶毒品海洛因及甲基安非他命，察
    覺有警察埋伏，駕車逃逸。嗣經警方沿路追捕，終於臺北市○○區○○路四四九
    巷內逮捕乙○○，並在乙○○車內扣得其所有之海洛因五包（合計淨重：十二．
    六九公克）及甲基安非他命七包（合計淨重：十九點三一公克，鑑定取○．一八
    公克用罄，餘一九．一三公克），另扣得與本案無關之白粉六包、磅秤一台、生
    理料理機二台、搗藥粉器一個、鐵杓子一支及現金二十八萬四千元及行動電話二
    支。
二、案經臺中市警察局第一分局報告臺灣臺中地方法院檢察署檢察官偵查起訴。
　　理      由
一、上訴人即被告乙○○固承認於右揭時地為警逮捕，並扣得前開行動電話、海洛因
    及甲基安非他命等物之事實，但否認有何販賣海洛因或甲基安非他命之犯行，辯
    稱：是甲○○打電話約伊去唱歌，不是向伊買毒品，因伊忘記甲○○家，所以約
    在中和交流道下見面。警察對伊開了五十幾槍，要伊交出槍，後來帶伊到桃園找
    ，找不到槍，警察就叫證人說伊販賣毒品，以販賣毒品移送，伊未販賣毒品。證
    人丁○○、甲○○、庚○○之證詞，說伊販賣毒品，均不正確。證人己○○於警
    訊時，沒有說向伊買毒品，只說看到別人向伊買毒品，於法院卻證稱有向伊買毒
    品，先後不一，足認證詞不實云云。
二、經查：
（一）被告如事實欄一、(一)之犯行，有以下之證據：１、證人丁○○於九十二年四月
      二十二日警訊時證稱於九十一年十二月上旬、下旬，在桃園市○○路租屋處向
      被告各買安非他命一次，每次半兩，價格一萬六千元等語（見九十二年度偵字
      第八六二六號偵查卷一第九頁）。２、證人己○○於九十三年五月七日本院調
      查時證稱：曾見丁○○向被告乙○○買安非他命，每次一、二萬元等語（見本
      院卷第六二頁）。３、有查扣之安非他命七包扣案可憑。上開安非他命他經內
      政部警政署刑事警察局鑑定結果，總毛重二七．三二公克，總淨重一九．三一
      公克，取○．一八公克，總餘一九．一三公克。均檢出甲基安非他命成份，隨
      機抽取三包，測得甲基安非他命平均純度為九六．二％，此有該局九十二年六
      月十九日刑鑑字第○九二○○九九一○五號鑑驗通知書附卷可憑（見偵字第八
      六二六號卷二第三頁）。４、證人丁○○嗣於法院證稱未向被告買安非他命，
      與其先前在警訊時之證詞不一致。但丁○○於警訊之證詞與證人己○○之證詞
      相符。且丁○○承認施用安非他命，推稱毒品係向綽號順子之人買的，顯係將
      毒品來源推給無從查證人，不可採信。證人丁○○於警訊之證詞，有較可信之
      特別狀況，且為證明犯罪事實所必要，得為證據。證人丁○○、己○○均證稱
      被告曾販賣給丁○○，所證述情節大致相符，且被告又隨身攜帶分裝成七包之
      甲基安非他命，足認證人丁○○、己○○上開證詞，與事實相符。被告如事實
      欄一、(一)之犯行，事證明確，可以認定。
（二）如事實欄一、(二)之犯行，有以下之證據：１、證人庚○○於九十二年六月六日
      檢察官訊問時，證稱：向被告買海洛因二次，時間在九十二年二月二日或三日
      ，在丁○○桃園市租屋，每次是二至四千元。面對面向乙○○買過一次，其他
      是請丁○○幫忙買的等語（見偵字第八六二六號卷一第一二○、一二一頁）；
      於九十二年十二月十六日原審法院審理時，亦證稱被告販賣海洛因給伊二次（
      見原審卷第一三八頁）。庚○○於原審法院並證稱；被告在伊家附近打麻將，
      所以知道被告這個人（見原審卷第一四○之一頁），足認庚○○與被告係舊識
      ，不會有誤認之情形。其上開證詞，並無瑕疵。２、有查獲之海洛因五包（共
      查扣十一包白粉）扣案可憑。又扣案之白粉十一包經送法務部調查局鑑定結果
      ，認：其中三包均含海洛因成分，合計淨重五．九二公克（包裝重一．七九公
      克），純度六十三％，純質淨重三．七三公克。另二包均含微量海洛因成分，
      合計淨重六．七七公克（包裝重○．四六公克），純度以一％計，純質淨重約
      ○．○七公克。其餘六包均未發現法定毒品成分，合計淨重四六．二六公克（
      包裝重五．五六公克），亦有該局九十二年六月九日調科壹字第一二○○一二
      八二五號鑑定通知書可憑（見偵字第八六二六號卷一第一三八頁）。３、證人
      庚○○之證詞，並無誤認之情形，且查獲被告隨身攜帶海洛因五包，足認庚○○之證詞與事實相符，可以採信。被告販賣海洛因予庚○○犯行，事證明確，
      亦可認定。
三、由以上事證，足認被告如事實欄一(一)、(二)之二次販賣安非他命予丁○○之犯行、
    二次販賣海洛因予庚○○之犯行，均事證明確，可以認定。被告上開所為辯詞，
    難以採據。證人丁○○於偵查中、原審法院及本院審理中，均翻異前供，否認有
    向被告買甲基安非他命，因丁○○亦被訴販賣毒品予己○○、丙○○，由原審法
    院以九十二年重訴字第一六○五號毒品危害防制條例刑事案件受理，難期其於原
    審法院及本院所為證詞，與事實相符，證人丁○○於原審法院及本院所為有利於
    被告之證詞，不能採信。又按海洛因、甲基安非他命分別為政府公告列管之第一
    級、第二級毒品，不得非法販賣或持有。且為杜絕毒品之流通，針對販賣毒品者
    ，我國法律設有重刑處罰。本件被告否認販賣毒品，故無從依其供述，獲知其販
    入、賣出毒品之價格，而查明其獲利。但依前開說明，已足認定其有交付毒品予
    丁○○、庚○○，並收取價金之事實，且因被告與丁○○、庚○○僅為普通朋友
    關係，被告顯無甘冒為警查緝被處重罰之風險，大費周章取得毒品後，以購入原
    價或低於原價之價格，轉讓毒品予丁○○、庚○○之可能，是被告有藉販毒營利
    之意圖，且已獲取利益甚明。
四、另公訴意旨略以：九十二年四月二十二日凌晨三時許，台中市第一警察分局透過
    證人甲○○用0000000000號行動電話，於國道第二高速公路中和交流
    道欲以四萬二千元之價格向被告買海洛因三錢，因被告發覺有異，而未得逞，認
    被告尚涉販賣第一級毒品海洛因未遂犯行云云。公訴人認被告涉犯此部分販賣毒
    品未遂犯行，無非以被告於警方追捕時，被查獲海洛因及安非他命；且被告之供
    述與甲○○於偵查中所為證述不同，足認甲○○於警訊時之供述較為可採，為其
    論據。惟查證人於審判外之言詞或書面陳述，除法律有規定者外，不得作為證據
    ，刑事訴訟法第一百五十九條第一項定有明文。是檢察官據以為認定被告有販賣
    海洛因未遂之證人甲○○，於九十二年四月二十二日警訊時之審判外之證詞，原
    則上不得為證據。而甲○○於九十二年八月十二日檢察官偵查時具結後證稱；伊
    係打電話給被告約被台北等語（見偵字第八六二六卷二第二三、二四頁），不能
    據以認定被告有與甲○○約定出售海洛因之事實。另檢察官並未主張證人甲○○
    於警訊時之證詞有可信之特別狀況。本院亦未發現有可信之特別狀況，甲○○於
    警訊之證詞，不得作為證據，至於扣案之海洛因、安非他命、行動電話等物，亦
    均不能證明被告有販賣海洛因未遂犯行，被此部分犯罪不能證明。
五、扣案之行動電話二支、生理料理機即果汁機、磅秤、搗藥粉器、鐵勺子等物，被
    告否認係供販賣毒品所用之物。另被告被查扣之0000000000、000
    0000000號行動電話，經檢察官向遠傳電信股份有限公司、台灣大哥大股
    份有限公司函調通聯紀錄，並未發現被告有以上開行動電話聯絡販賣毒品之情形
    。而本院又查無證據足以認定係供販賣毒品所用。不能上開查扣之物品，係被告
    供販賣毒品所用。另扣案之現款二十八萬四千元，被告否認係販賣毒品所得，亦
    無證據證明與販賣毒品有關，不能認係販賣毒品所得。
六、查被告行為後，毒品危害防制條例已於九十二年七月九日修正，並自九十三年一
    月九日起施行生效。該條例第四條第一項、第二項關於販賣第一級、第二級毒品
    處罰之規定，於修正前、後之刑度並無不同，而不生新法或舊法較有利於行為人
    之問題，依刑法第二條第一項前段規定，自應適用裁判時之法律即新法論處。
七、被告意圖營利，販賣第一級毒品海洛因、第二級毒品甲基安非他命，係犯毒品危
    害防制條例第四條第一項之販賣第一級毒品罪及同條第二項之販賣第二級毒品罪
    。其因販賣而持有海洛因、甲基安非他命之低度行為，各為販賣第一級、第二級
    毒品之高度行為所吸收，均不另論罪。被告先後二次販賣海洛因、二次販賣甲基
    安非他命犯行，時間緊接，犯罪構成要件相同，顯係基於概括犯意為之，應依連
    續犯之規定分別論以一販賣第一級毒品罪、販賣第二級毒品罪，並就販賣第二級
    毒品既遂罪法定刑為無期徒刑以外部分加重其刑（販賣第一級毒品之法定刑為死
    刑或無期徒刑，依法均不得加重）。被告所犯連續販賣第一級毒品、連續販賣第
    二級毒品二罪，犯意各別，行為互殊，應分論併罰。又販賣第一級毒品罪之法定
    刑為死刑或無期徒刑，惟被告本案販賣海洛因之次數能證明者僅有二次，收取六
    千元，如遽科以死刑或無期徒刑，有情輕法重之情形，不符比例原則，被告此部
    分犯罪在客觀上應有可憫恕之情狀，為此依刑法第五十九條規定，酌量減輕其刑
    。
八、原審判決對被告論罪科刑，固非無見。但１、被告被訴販賣海洛因未遂部分之犯
    罪，不能證明。原審判決認事證明確。２、又扣案之行動電話二支，依卷存證據
    ，不能證明與被告之販毒行為有關，原審認係供販賣毒品所用，諭知宣告沒收，
    認事未洽。３、又裝毒品用之塑膠袋，係供持有毒品犯罪所用之物，原審未予諭
    知沒收，亦有不當。４、扣案之甲基安非他命，原淨重一九．三一公克，經送鑑
    定，取○．一八公克鑑驗用罄，其中鑑驗用罄之○．一八公克已滅失而不存在，
    原審判決仍予諭知沒收，亦有未洽。被告上訴否認有販賣海洛因、甲基安非他命
    之犯行，部分有理由（販賣海洛因未遂部分，不能證明），且原審判決有上開瑕
    疵，應由本院將原審判決撤銷改判。
九、查被告年輕力壯，不思努力工作賺取正當酬勞，竟藉販毒牟取利益，惡性重大，
    事後未能坦承犯行。爰審酌被告犯罪之動機、目的、手段、所生之危害及犯罪後
    之態度，暨其販毒之次數、獲利等一切情狀，分別量處如主文所示之刑，並定其
    應執行之刑。被告販賣海洛因所得六千元、販賣甲基安非他命所得三萬二千元，
    應依毒品危害防制條例第十九條第一項規定，諭知沒收，如全部或一部不能沒收
    時，以其財產抵償之。扣案海洛因五包（合計淨重：十二．六九公克）、甲基安
    非他命七包（合計淨重：十九、一三公克），屬本案查獲之毒品，不問屬於犯人
    與否，均應依毒品危害防制條例第十八條第一項前段規定，宣告沒收銷燬。鑑定
    用罄之甲基安非他命○．一八公克，已滅失而不存在，無從諭知沒收。裝毒品海
    洛因、甲基安非他命之塑膠袋，均為被告所有供犯罪所用之物，均應依法諭知沒
    收。其他扣案之0000000000及0000000000號行動電話二支
    、磅秤一台、生理料理機二台、搗藥粉器一個、鐵杓子一支及現金二十八萬四千
    元，被告否認與其本案犯罪有關，復查無其他積極證據足資證明該等物品確係供
    被告本案犯罪所用，爰不併予宣告沒收。
據上論斷，應依刑事訴訟法第三百六十九條第一項前段、第三百六十四條、第二百九
十九條第一項前段，（修正後）毒品危害防制條例第四條第一項、第二項、第十八條
第一項前段、第十九條第一項，刑法第十一條前段、第二條第一項前段、第五十六條
、第五十九條、第三十八條第一項第二款、第五十一條第五款，判決如主文。
本案經檢察官辛○○到庭執行職務。
中      華      民      國　    九十三     年     六      月   二十三 　日
                                臺灣高等法院臺中分院刑事第九庭
                                      審判長法  官  趙  春  碧
                                      　　　法  官  康  應  龍
                                      　　　法  官  張  國  忠
右正本證明與原本無異。
如不服本判決應於收受送達後十日內向本院提出上訴書狀，其未敘述上訴之理由者並
得於提起上訴後十日內向本院補提理由書（均須按他造當事人之人數附繕本）。
　　　　　　　　　　　　　　　　　　　　　　書記官  胡  美  娟
中      華      民      國　    九十三     年     六      月   二十四 　日
附錄論罪科刑法條：
毒品危害防制條例第四條第一項、第二項、第六項：
製造、運輸、販賣第一級毒品者，處死刑或無期徒刑；處無期徒刑者，得併科新臺幣
一千萬元以下罰金。
製造、運輸、販賣第二級毒品者，處無期徒刑或七年以上有期徒刑，得併科新臺幣七
百萬元以下罰金。
前五項之未遂犯罰之。
                                                　　　　　　　　　　　　Ｒ
